【裁判字號】    90,上易,192
【裁判日期】    900327
【裁判案由】    竊盜
【裁判全文】
臺灣高等法院高雄分院刑事判決    九十年度上易字第一九二號
    上  訴  人
    即  被  告  乙○○
右上訴人因竊盜案件，不服台灣屏東地方法院八十九年度易字第五九三號中華民國八
十九年十一月三十日第一審判決（起訴案號：台灣屏東地方法院檢察署八十九年度偵
字第六七二號），提起上訴，本院判決如左：
    主  文
原判決撤銷。
乙○○無罪。
    理  由
一、公訴意旨略以：被告乙○○意圖為自己不法之所有，於民國八十八年十二月三十
    日凌晨一時許，夥同馮丁山（由檢察官另簽分案偵辦），在屏東縣高樹鄉○○村
    ○○路八十一號前，以客觀上具殺傷力之Ｔ字型起子，竊取楊孟華所有停放在該
    處之車號ＷＦ─○九三九號小貨車後，又共同基於概括犯意，駕駛該車，前往高
    雄縣旗山鎮瑞吉里河川旁甲○○所有之豬舍內，先以客觀上亦具殺傷力之大型油
    壓剪剪斷豬舍之門鎖後，正著手竊取豬隻時，為甲○○發現並上前阻止，乙○○
    、馮丁山二人見事跡敗漏，匆忙棄車逃離現場，行竊所用之起子二支、大型油壓
    剪一支及乙○○所有門號0000000000號之行動電話一支因遺留在現瑒
    ，為據報趕至現場之員警查扣，因認被告涉犯刑法第三百二十一條第一項第二款
    、第三款加重竊盜罪嫌云云。
二、按犯罪事實應依證據認定之，無證據不得推定其犯罪事實，又不能證明被告犯罪
    者，應諭知無罪之判決，刑事訴訟法第一百五十四條、第三百零一條第一項定有
    明文。又按刑事訴訟法上所謂認定犯罪事實之證據，係指足以認定被告確有犯罪
    行為之積極證據而言，如未能發現相當證據或證據不足以證明，自不能以推測或
    擬制之方法，以為裁判基礎，最高法院二十九年上字第三一０五號及四十年台上
    字第八十六號分別著有判例；而認定不利於被告之事實，須依積極證據，苟積極
    證據不足為不利被告之認定時，即應為有利於被告之認定，更不必有何有利之證
    據，亦有最高法院三十年上字第八一六號判例可資參照。
三、公訴人認被告涉犯竊盜罪嫌，無非以被害人甲○○之指訴，起子二支、大型油壓
    剪一支、被告所有門號0000000000號之行動電話一支扣案及贓物認領
    保管單一張在卷可憑，為論罪依據。訊據被告坦承門號0000000000號
    行動電話為其所有，惟堅決否認竊盜犯行，辯稱：案發前一天晚上，在高樹鄉廣
    福村，我的行動電話借給馮丁山使用，曾成勇有看到，案發當天清晨五時多，馮
    丁山告訴我將行動電話掉在竊豬之現場，要我去辦停機，馮丁山有告訴我，將手
    機借給黃國雄云云。經查：
(一)被害人楊孟華所有車號ＷＦ─○九三九號小貨車，於八十八年十二月三十日凌晨
    ，在屏東縣高樹鄉○○村○○路八十一號失竊之事實，固據被害人楊孟華於警訊
    中指訴綦詳，並有被害人楊孟華領回小貨車出具之贓物認領保管單一張附卷可稽
    ，同日凌晨，在高雄縣旗山鎮瑞吉里河川旁被害人甲○○所有之豬舍內，被害人
    甲○○發現其所有之豬隻遭二名竊賊竊取，及時阻止，該二名竊賊匆忙逃逸時，
    將上開小貨車棄置在現瑒等情，亦經被害人甲○○於警訊陳述甚明。上開小貨車
    失竊當時，被害人楊孟華正在住處睡覺，而被害人甲○○發現二名竊賊時，因時
    值深夜，現場無燈光，只看見人影，未看清竊賊臉部，業據被害人楊孟華、甲○
    ○分別於警訊、本院調查中陳述明確，其二人均未明確指訴被告有行竊小貨車及
    豬隻。
(二)被告所有門號0000000000號之行動電話一支遺留在被害人甲○○失竊
    豬隻之現場，固為被告所坦認。惟同案被告馮山丁於原審審理時，坦承於前揭時
    、地，與黃國雄（已死亡）共同竊取被害人甲○○之豬隻，並供稱：我向乙○○
    借行動電話，後來轉借給黃國雄，是我與黃國雄一起去偷豬，我不會開車，黃國
    雄開車載我去，因為黃國雄緊張，所以將行動電話留在現場，乙○○真的沒有去
    等語。關於出借上開行動電話之過程，馮丁山先後供稱：「行動電話是借給黃國
    雄的，當時我們三個人在場，是何時的事，我忘了，在麟洛鄉新田村我朋友的家
    ，好像是在八十九年一、二月間。」、「我有借大哥大。他（指被告）拿給我後
    ，我就拿給黃國雄。曾成勇可以證明是我將乙○○的大哥大交給他（指黃國雄）
    ，偷了豬之後，我沒有跟乙○○說，偷豬後將大哥大掉在現場。」、「借大哥大
    時，當場有四、五個人，有我、黃國雄、乙○○、曾成勇。」、「在屏東縣高樹
    鄉的一間廟後方的檳榔園裡借的，現場有四、五個人。」；證人曾成勇證稱：「
    馮丁山在高樹鄉廣福村的一間大廟後面的檳榔園，我有聽到馮丁山向乙○○說那
    隻大哥大借他使用，那時從高雄回來，大概是晚上九、十點左右。」、「現場有
    四個人，我與馮丁山，乙○○還有一個我不認識的人，在我家（指高樹鄉廣福村
    ）附近的一間大廟後面，當時有聽到馮丁山要向乙○○借大哥大，我有見到乙○
    ○將大哥大交給馮丁山，然後我就回家了，另外一個人叫「吉仔」也在現場。」
    被告所供與馮丁山、證人曾成勇陳述之情節，或有差異，但馮丁山始終堅稱被告
    所有行動電話為其與黃國雄行竊豬隻時遺留在現場等語，雖黃國雄已於八十九年
    一月二十五日死亡，有戶籍資料在卷可參，致本院無從查證馮丁山所供是否確為
    真實，然本院不能因被告之行動電話遺留在豬隻失竊現場，即確信被告有行竊小
    貨車及豬隻之犯行。
(三)扣案之Ｔ型起子二支、大型油壓剪一支，被告否認為其所有，本院查無證據足證
    上開起子及油壓剪，為被告所有供行竊之物，該扣案物不能證明被告確有本件竊
    盜犯行。
四、綜上所述，本院調查所得證據不能積極證明被告有行竊被害人所有小貨車及豬隻
    。此外，復查無其他確切之證據足證被告有公訴意旨所指之犯行，自屬不能證明
    被告犯罪。上訴意旨指摘原判決不當，為有理由，自應由本院撤銷改判。
據上論斷，應依刑事訴訟法第三百六十九條第一項前段、第三百六十四條、第三百零
一條第一項，判決如主文。
本案經檢察官陳新慶到庭執行職務。
中    華    民    國      九十      年       三       月     二十七   日
                              臺灣高等法院高雄分院刑事第七庭
                                  審判長法官  王憲義
                                        法官  張意聰
                                        法官  范惠瑩
右正本證明與原本無異。
不得上訴。
                                      書記官  許信宗
中    華    民    國      九十      年       三       月    二十九    日
                                                                      Ｄ


司法院資訊處製作；財團法人民間司法改革基金會備份。
